【裁判字號】    94,訴,3100
【裁判日期】    950313
【裁判案由】    確認董事關係不存在
【裁判全文】
臺灣高雄地方法院民事裁定              94年度訴字第3100號
原      告  乙○○
被      告  宇強科技事業股份有限公司
當事人間確認董事關係不存在事件，本院裁定如下：
    主  文
原告之訴駁回。
訴訟費用由原告負擔。
    理  由
一、按法院於能力、法定代理權或為訴訟所必要之允許，認為有
    欠缺而可以補正者，審判長應定期間命其補正；原告之訴，
    原告或被告無訴訟能力，未由法定代理人合法代理者，法院
    應以裁定駁回之，但其情形可補正者，審判長應定期先命補
    正，民事訴訟法第49條、第249 條第1 項第4 款分別定有明
    文。次按，公司與董事間訴訟，除法律另有規定外，由監察
    人代表公司，股東會亦得另選代表公司為訴訟之人，公司法
    第213 條定有明文。又公司法第213 條所謂公司與董事間訴
    訟，無論由何人提起，均有其適用，且亦不限於其訴之原因
    事實係基於董事資格而發生，即其事由基於個人資格所生之
    場合，亦包括在內（最高法院69年度臺上字第846 號判決意
    旨參照）。再按，訴訟事件中，法定代理權有無欠缺，不問
    訴訟程度如何，法院應依職權調查之，雖當事人間無爭執者
    ，亦應隨時予以調查，而公司登記，除設立登記為公司之成
    立要件外，其他登記皆屬對抗要件，變更董事、監察人、固
    屬應登記之事項，但此事項之有效存在，並不以登記為其要
    件，此參諸公司法第12條之規定自明。故訴訟事件應以公司
    之董事或監察人為其法定代理人，而登記之董事或監察人與
    現任之董事或監察人不符時，自應以現任之董事或監察人為
    其法定代理人，始為合法代理。
二、查本件原告乃被告之董事，揆諸前揭說明，其對於被告起訴
    ，自不得以被告現任之董事為法定代理人，原告起訴時以被
    告之董事甲○○為被告之法定代理人，被告之法定代理權顯
    有欠缺，嗣經本院於民國95年2 月7 日以94年度訴字第3100
    號民事裁定，命其於裁定送達後5 日內，補正被告法定代理
    人之欠缺，該裁定於同年月8 日送達原告，原告雖於同年月
    12 日 以民事起訴補正狀，補正被告公司原任之監察人丙○
    ○為被告之法定代理人，然訴外人丙○○於89年間即已辭職
    而解任監察人職務，業據原告於該民事起訴補正狀自陳在卷
    ，核與證人即於89年間擔任被告董事長職務之甲○○於本院
    言詞辯論時證述之情節相符，足見丙○○應非被告現任之監
    察人，於本件訴訟亦不得為被告之法定代理人。本院乃於95
    年3 月1 日當庭裁定，命原告於5 日內補正被告法定代理權
    之欠缺，原告於同年3 月5 日仍以民事訴補正狀，以業已辭
    職而解任被告監察人職務之訴外人林鈴紫為被告之法定代理
    人，而未補正以被告現任之監察人為其法定代理人，揆諸前
    揭說明，於法自有未合。另公司法第12條規定「公司設立登
    記後，有應登記之事項而不登記，或已登記之事項有變更而
    不為變更之登記者，不得以其事項對抗第三人」，僅在規範
    公司於實體法上得以未登記或未為變更登記之事項，對抗第
    三人，而與法院應依職權調查之法定代理權有無欠缺無涉，
    原告主張依公司法第12條規定，仍以登記之監察人丙○○為
    被告之法定代理人，自無足取。從而，本件原告之訴，因被
    告無訴訟能力，未由法定代理人合法代理，經本院定期間命
    原告補正後，仍未補正，揆諸前揭規定，自應以裁定駁回原
    告之訴。
三、依民事訴訟法第249 條第1 項第4 款，第95條，第78條，裁
    定如主文。
中    華    民    國    95    年    3     月    13    日
                  民事第二庭  法  官  伍逸康
如對本裁定抗告須於裁定送達後10日內向本院提出抗告狀，並繳
納抗告費新臺幣1,000元
中    華    民    國    95    年    3     月    13    日
                              書記官  光聰


司法院資訊處製作；財團法人民間司法改革基金會備份。
